臺灣高等法院臺中分院民事裁定
111年度上易字第100號
上  訴  人  
即被上訴人  劉再昭  
被上訴人即  
上  訴  人  劉金御  

訴訟代理人  陳明發律師

上列當事人間請求損害賠償事件，兩造對於中華民國110年11月
29日臺灣臺中地方法院109年度訴字第3125號第一審判決，各自
提起上訴，本院裁定如下：
      主  文
一、本件訴訟標的價額核定為新臺幣146萬0,420元。
二、劉再昭應於收受本裁定正本送達之日起5日內，逕向本院補
    繳第一審裁判費新臺幣1萬0,350元。　　
三、劉金御應於收受本裁定正本送達之日起5日內，逕向本院補
    繳第二審裁判費新臺幣1萬7,044元。
      理  由
一、按刑事附帶民事訴訟，經刑事庭依刑事訴訟法第504條第1項
    規定裁定移送民事庭，依同項第2項繳納裁判費用，僅限於 
     符合同法第487條第1項「因犯罪而受損害」規定之要件，
    不含刑事訴訟諭知無罪、免訴、不受理或不另為無罪諭知之
    判決在內，亦即仍應依訴訟標的價額繳足起訴或上訴裁判費
    ，此俱為法定程式要件，尚不能僅因繳納部分裁判費，即認
    起訴或上訴為合法(民事訴訟法第77條之13、第77條之16第1
    項參照)。次按房屋如拆除重建，可依重建費用並予折舊後
    之金額，作為房屋損害前價額之依據(最高法院104年度台上
    字第1717號判決參照)。
二、查劉再昭於原審刑事庭本於損害賠償之法律關係，提起刑事
    附帶民事訴訟，主張劉金御擅自拆除其所有坐落臺中市○○區
    ○○段○○○段00000○地號土地上、門牌潭興路1段165巷6號(門
    牌嗣經更正為6之2號)之未保存登記建物【即臺灣臺中地方
    法院(下稱臺中地院)豐原簡易庭103年度司豐調字第123號調
    解筆錄附圖所示編號A、B、C、D、E、F、G、H、I、J、K部
    分建物(以下合稱系爭建物)，其中編號A部分建物內含面積8
    9.76平方公尺之農具倉庫(下稱甲倉庫)；見臺中地院108年
    度附民字第250號卷第5-19頁、本院卷第108-109頁】，故請
    求劉金御應將系爭建物回復原狀，及按月賠償相當於租金之
    損害新臺幣(下同)3萬5,000元。嗣經刑事法院將前述損害賠
    償訴訟裁定移送原審民事庭審理，並判決認定劉金御僅毀壞
    甲倉庫，其餘被訴毀壞系爭建物其餘部分(下稱其餘建物)則
    不另為無罪之諭知，業已確定(案號：臺中地院108年度訴字
    第482號、本院109年度上訴字第2261號、最高法院110年度
    台上字第4740號)，是其餘建物損害賠償部分即不在免納裁
    判費之列。
三、次查甲倉庫(加強磚造)係民國70年竣工，其餘建物(鋼鐵造)
    則於76年竣工，106年12月底遭拆除，於107年1月間甲倉庫
    之重建費用62萬6,000元，其餘建物則為115萬5,000元，其
    中材料費用占20%(甲倉庫為12萬5,200元、其餘建物為23萬1
    ,000元)，此有甲倉庫建造執照與使用執照影本，系爭建物 
    稅籍資料，及劉再昭所提明盈工業社111年8月18日估價單、
    陳報狀附卷可稽(見本院卷第67-69、87、255、261、265-26
    7頁)。爰此，依固定資產耐用年數表所示，甲倉庫屬加強磚
    造之耐用年數35年，其餘建物屬金屬建造有披覆處理之耐用
    年數20年，俱逾耐用年數，採用定率遞減法計算折舊，其折
    舊後價值均以10分之1計算，是甲倉庫材料費用為1萬2,520
    元(計算式：125,200×0.1＝12,520)，其餘建物材料費用為2
    萬3,100元(計算式：231,000×0.1＝23,100)，再各加上免折
    舊之其餘重建費用。因此算出甲倉庫損害前價額為51萬3,32
    0元(計算式：626,000－125,200＋12,520＝513,320)，其餘建
    物損害前價額則為94萬7,100元(計算式：1,155,000－231,00
    0＋23,100＝947,100，此價額不在劉再昭免納裁判費之範圍)
    ，爰核定本件訴訟標的價額為146萬0,420元(計算式：513,3
    20＋947,100＝1,460,420；此價額為劉金御之上訴利益)。
四、依上核算出劉再昭應補繳第一審裁判費1萬0,350元；劉金御
    則應繳第二審裁判費2萬3,329元，扣除已繳6,285元（見本
    院卷第17頁)，尚應補繳1萬7,044元(計算式：23,329－6,285
    ＝17,044】。茲限兩造於收受本裁定正本送達後5日內，如數
    向本院補繳，如未依限補正，即裁定駁回其訴及上訴。
五、爰裁定如主文。
中　　華　　民　　國　　111 　年　　9 　　月　　7 　　日
    　　      民事第二庭  審判長 法　官  楊 國 精
   　　　　　　　　　　　　　　  法　官  林 筱 涵
      　　　　　　　　　　       法  官  陳 正 禧   
正本係照原本作成。             
不得抗告。
                                 書記官  陳 三 軫   
　　　　　　　　　　　　　　　　　
中　　華　　民　　國　　111 　年　　9 　　月　　7 　　日